【裁判字號】    97,交聲,2256
【裁判日期】    970818
【裁判案由】    聲明異議
【裁判全文】
臺灣臺中地方法院交通事件裁定        97年度交聲字第2256號
                                    97年度交聲字第2257號
原處分機關  交通部公路總局臺中區監理所
異  議  人
即受處分人  甲○○
上列受處分人因違反道路交通管理處罰條例案件，對於交通部公
路總局臺中區監理所中華民國97年7 月25日所為之處分（中監違
字第裁60-F00000000、60-F00000000號裁決書），聲明異議，本
院裁定如下：
    主    文
異議駁回。
    理    由
一、原處分機關略以：異議人即受處分人（下稱受處分人）甲○
    ○分別於民國97年5 月14日6 時56分許、97年5 月22日14時
    18分許駕駛其所有車牌號碼MF-08 12號自小客車，在苗栗縣
    竹南鎮臺1 己線3 公里處因「駕車行經有燈光號誌管制之交
    岔路口闖紅燈」違規，而經苗栗縣警察局員警依違反道路交
    通管理處罰條例第53條第1 項逕行舉發，本所遂於97年7 月
    25日以中監違字第裁60-F00000000、60-F 00000000 號裁決
    書各裁處罰鍰新臺幣（下同）2 千7 百元整，並依同條例第
    63條第1 項記違規點數3 點，於法並無不合等語。
二、本件受處分人異議意旨略以：受處分人駕車行經竹南鎮臺1
    己線3 公里處時，因要左轉到巷道的工地，而臨停在路旁，
    看到紅燈亮起時，有停車但已超越白線，並沒有企圖要闖紅
    燈，而是臨停在那裡，等待綠燈再行駛，爰依法聲明異議。
三、按汽車駕駛人，行經有燈光號誌管制之交岔路口闖紅燈者，
    處新臺幣1 千8 百元以上5 千4 百元以下罰鍰，道路交通管
    理處罰條例第53條第1 項定有明文。又汽車駕駛人有第53條
    之情形者，除依原條款處罰鍰外，並予記違規點數3 點，道
    路交通管理處罰條例第63條第1 項第3 款亦有明定。又再按
    汽車行駛至交岔路口，其行進、轉彎，應遵守燈光號誌；車
    輛面對圓形紅燈表示禁止通行，不得超越停止線或進入路口
    。道路交通安全規則第102 條第1 項第1 款、道路交通標誌
    標線號誌設置規則第206 條第5 款亦分別定有明文。
四、經查：
(一)、本件受處分人甲○○分別於97年5 月14日6 時56分許、97年
    5 月22日14時18分許，駕駛其所有車牌號碼MF-0812 號自小
    客車，在苗栗縣竹南鎮臺1 己線3 公里處因「駕車行經有燈
    光號誌管制之交岔路口闖紅燈」之違規，經苗栗縣警察局交
    通警察隊員警依採證照片逕行舉發等情，有苗栗縣警察局苗
    縣警交字第F00000000 號舉發違反道路交通管理事件通知單
    、交通部公路總局臺中區監理所中監違字第裁60-F00000000
    、60-F00000000號違反道路交通管理事件裁決書各1 紙在卷
    可稽。
(二)、受處分人雖以上開情詞置辯，惟查：
１、依交通部82年4 月22日交路（82）字第009811號函釋略以：
    有關闖紅燈行為之認定，車輛無視於紅燈號誌，而有穿越路
    口之企圖，其車身並已伸越停止線並足以妨害其他方向人（
    行人穿越道）、車通行者，亦以闖紅燈論。
２、本件受處分人之MF-081 2號自小客車確分別於上開時、地，
    當號誌已變換為紅燈7.52秒、13.41 秒後闖紅燈駛越停止線
    進入路口，以時速20公里速度有穿越路口之企圖，且車身已
    伸越停止線並足以妨害其他方向人（行人穿越道）、車通行
    ，有苗栗縣警察局97年7 月2 日苗警交字第0970026691號函
    附卷可佐，並有現場拍攝照片共4 幀在卷足憑，參諸照片所
    示，明顯可見受處分人駕駛前揭車輛分別於紅燈7.52秒、13
    .41 秒後闖紅燈駛越停止線後，猶繼續前進分別於紅燈8.32
    秒、140.21秒時穿越路口，到達路中央行人穿越道處，足認
    受處分人確有駕駛前開自用小客車於號誌顯示變為紅燈後，
    始行駛進入路口之行為無疑，參酌前揭函釋，自應視為闖紅
    燈之違規行駛無誤。
３、至受處分人雖辯稱，因要左轉而臨停在路旁，看到紅燈亮起
    時有停車，但已超越白線，並無企圖闖紅燈，而是臨停在車
    道上等綠燈再行駛云云，參酌上開現場照片所示，受處分人
    所辯，尚與事實不符，自不足採。更何況人民違反法律上之
    義務而應受行政罰之行為，法律無特別規定時，雖不以出於
    故意為必要，仍須以過失為其責任條件，但應受行政罰之行
    為，僅須違反禁止規定或作為義務，而不以發生損害或其危
    險為其要件者，推定為有過失，於行為人不能舉證證明自己
    無過失時，即應受處罰（司法院大法官會議釋字第275 號解
    釋參照）。準此，本件縱依受處分人上開所辯，其看到紅燈
    亮起時有停車，但已超越白線云云屬實，惟受處分人既有上
    開超越停止線違反規定之行為，縱其並非出於故意，惟其駕
    駛車輛行駛於道路上，竟未注意路口號誌運轉情形而誤闖紅
    燈，受處分人自有過失。揆諸前揭解釋意旨，受處分人既有
    過失，自不得以其有停車，但已超越白線云云，作為免責之
    理由。
(三)、綜上所述，受處分人於前揭時、地之違規事實要可認定。受
    處分人上開辯詞，並不足採。從而，原處分機關據以援引上
    開規定，並依據違反道路交通管理事件統一裁罰基準表，分
    別裁處罰鍰新臺幣2 千7 百元，並記違規點數3 點，並無不
    當。本件聲明異議為無理由，應予駁回。
五、據上論斷，應依道路交通管理處罰條例第87條第2項，道路交
    通案件處理辦法第19條，裁定如主文。
中    華    民    國    97    年    8     月    18    日
                  交通法庭   法  官  蔡美華
以上正本證明與原本無異。
如不服本裁定，應於裁定送達後5日內，向本院提出抗告狀。
                             書記官  張皇清
中    華    民    國    97    年    8     月    18    日


司法院資訊處製作；財團法人民間司法改革基金會備份。
